【裁判字號】    95,訴,861
【裁判日期】    951130
【裁判案由】    違反毒品危害防制條例
【裁判全文】
臺灣新竹地方法院刑事判決              95年度訴字第292 號
公  訴  人  臺灣新竹地方法院檢察署檢察官
被      告  甲○○
上列被告因違反毒品危害防制條例案件，經檢察官提起公訴（95
年度毒偵字第459 號），及追加起訴（95年度毒偵字第1727號、
第1739號）後，本院改依簡式審判程序判決如下：
    主  文
甲○○連續施用第一級毒品，累犯，處有期徒刑柒月，扣案之海
洛因小包毛重共貳點零公克（合計淨重零點貳伍公克，空包裝
總重壹點柒零公克），沒收銷燬之；另扣案之注射針筒壹支，沒
收之。又連續施用第二級毒品，累犯，處有期徒刑月。又施用
第一級毒品，累犯，處有期徒刑柒月，扣案之海洛因拾柒小包毛
重共陸點伍公克，沒收銷燬之；另扣案之腦新白色粉末壹小包毛
重零點柒公克、分裝袋陸佰肆拾肆只，均沒收之。又施用第二級
毒品，累犯，處有期徒刑肆月，扣案之第二級毒品安非他命捌包
毛重共點貳公克，沒收銷燬之；另扣案之吸食器壹組，沒收之
。主刑部分應執行有期徒刑壹年陸月。
    事實及理由
壹、構成犯罪事實：
一、甲○○前於民國89年2 月間，因施用第二級毒品安非他命，
    經本院以89年度毒聲字第529 號裁定送觀察、勒戒後，認無
    繼續施用毒品傾向，業經臺灣新竹地方法院檢察署檢察官（
    下稱檢察官）於89年3 月9 日以89年度毒偵字第672 號為不
    起訴處分確定。
二、甲○○不知警惕，復於89年12月間，因施用第二級毒品安非
    他命，經本院以89年度毒聲字第2956號裁定送觀察、勒戒，
    並於90年2 月19日入臺灣新竹看守所附設勒戒處所執行觀察
    、勒戒後，認無繼續施用毒品之傾向，於90年3 月13日因無
    施用傾向出所執行完畢，並經檢察官於90年3 月14日，以89
    年度毒偵字第2495號為不起訴處分確定。
三、甲○○竟不知悔改，於前開觀察勒戒執行完畢釋放後5 年內
    ，復基於施用第一級毒品海洛因的連續犯罪意思，自95年1
    月初某日起至95年2 月17日晚上某時止，在其位於新竹縣寶
    山鄉○○路161 之1 號2D室之租屋處內、新竹縣寶山鄉偏僻
    處自己車內等處，以將海洛因粉摻入針筒內加水再以注射之
    方式，約每3 、4 天施打1 次之頻率，連續施用第一級毒品
    海洛因多次。另基於施用第二級毒品安非他命的連續犯罪意
    思，於上開時、地，以將安非他命置於玻璃球內，再以火燒
    烤，吸其煙霧之方式，約每2 天施用1 次之頻率，連續施用
    第二級毒品安非他命多次。嗣於95年2 月18日凌晨1 時許，
    為警在上開租屋處查獲，當場扣得其所有的第一級毒品海洛
    因3 小包毛重共2.0 公克（合計淨重0.25公克，空包裝總重
    1. 70 公克）及注射針筒1 支等物，經警採集其尿液送驗結
    果，呈嗎啡陽性、鴉片陽性、安非他命及甲基安非他命陽性
    反應，始悉上情。
四、甲○○仍不知悛悔，於前開觀察勒戒執行完畢釋放後，於再
    次施用毒品經追訴後5 年內，另再基於施用第一級毒品海洛
    因的犯罪意思，於95年9 月15日晚上10時許，在新竹縣竹東
    鎮偏僻處自己車內，以將海洛因粉末摻入香煙內點火吸食之
    方式，施用第一級毒品海洛因1 次。另基於施用第二級毒品
    安非他命的犯罪意思，於上開時、地，以將安非他命置於玻
    璃球內，再以火燒烤，吸其煙霧之方式，施用第二級毒品安
    非他命1 次。嗣於95年9 月16日晚上10時40分許，甲○○駕
    駛車牌號碼LO－5807號自用小客車搭載江心怡，在新竹縣竹
    東鎮○○路80號前，因行跡可疑為警盤查而查獲，並扣得其
    所有的海洛因17小包毛重共6.5 公克、安非他命8 小包毛重
    共3.2 公克、吸食器1 組、腦新白色粉末1 小包毛重0.7 公
    克及分裝袋644 只等物，經警採集其尿液送驗結果，呈嗎啡
    陽性、安非他命陽性及甲基安非他命陽性反應，始悉上情。
貳、程序方面：
    本件被告甲○○所犯違反毒品危害防制條例罪，非死刑、無
    期徒刑、最輕本刑為3 年以上有期徒刑之罪，或高等法院管
    轄第一審之案件，被告於本院準備程序進行中，就被訴事實
    為有罪之陳述，經本院合議庭認合於新修正刑事訴訟法第27
    3 條之1 第1 項之規定，裁定進行簡式審判程序，此合先敘
    明。
、認定犯罪事實所根據的證據及理由：
一、被告甲○○分別於本院準備程序及簡式審判程序訊問時之自
    白。
二、扣案之第一級毒品海洛因3 小包毛重共2.0 公克、17小包毛
    重共6.5 公克、第二級毒品安非他命8 小包毛重共3.2 公克
    、注射針筒1 支、吸食器1 組、腦新白色粉末1 小包毛重0.
    7 公克及分裝袋644 只等可資證明。
三、而扣案之海洛因3 小包毛重共2.0 公克，經送鑑定結果確含
    有第一級毒品海洛因成分（合計淨重0.25公克，空包裝總重
    1.70公克），亦有法務部調查局鑑定通知書1 紙附於本院卷
    宗可查。
四、又被告2 次為警查獲時，分別經採尿送驗結果，呈第二級毒
    品安非他命之陽性反應、第一級毒海洛因經人體代謝後之嗎
    啡陽性反應，亦分別有台灣檢驗科技股份有限公司95 年3月
    6 日報告編號CH/2006/21099 濫用藥物尿液檢驗報告、昭信
    科技顧問股份有限公司於95年10月2 日出具之送驗檢體編號
    90號濫用藥物尿液檢體檢驗報告及其各別之真實姓名代號對
    照表影本各1 紙附卷可憑。
五、另有查獲時之採證照片共44幀在卷可證。
肆、論罪科刑的理由：
一、按行為後法律有變更者，適用行為時之法律。但行為後之法
    律有利於行為人者，適用最有利於行為人之法律，刑法第2
    條第1 項定有明文（刑法第2 條係規範行為後法律變更所生
    新舊法律比較適用之準據法，是刑法第2 條本身雖經修正，
    但該條文既屬適用法律之準據法，本身尚無比較新舊法之問
    題，應逕適用裁判時之刑法第2 條規定以決定適用之刑罰法
    律）。又比較時應就罪刑有關之共犯、未遂犯、想像競合犯
    、牽連犯、連續犯、結合犯，以及累犯加重、自首減輕暨其
    他法定加減（如身分加減）與加減例等一切規定，綜其全部
    罪刑之結果而為比較（最高法院95年第8 次刑事庭會議決議
    參照）。查被告於犯罪事實三之行為後，刑法第47條有關累
    犯、第51條有關數罪併罰之方法、第56條有關連續犯等規定
    ，業於94年2 月2 日修正公布，並均自95年7 月1 日起施行
    ，茲就比較情形分述如下：
（一）刑法47條有關累犯之規定，修正前規定「受有期徒刑之執
      行完畢，或受無期徒刑或有期徒刑一部之執行而赦免後，
      5 年以內再犯有期徒刑以上之罪者，為累犯，加重本刑至
      2 分之1 。」，而修正後則規定「受徒刑之執行完畢，或
      一部之執行而赦免後，5 年以內故意再犯有期徒刑以上之
      罪者，為累犯，加重本刑至2 分之1 。」，比較新舊法之
      結果，被告之行為均構成累犯，是行為時之舊法對於被告
      並無不利。
（二）刑法第51條有關數罪併罰之方法之規定，修正前規定：「
      數罪併罰，分別宣告其罪之刑，依左列各款定其應執行者
      ：」，其中第5 款規定：「宣告多數有期徒刑者，於各刑
      中之最長期以上，各刑合併之刑期以下，定其刑期。但不
      得逾20年。」；修正後刑法第51條第5 款規定：「宣告多
      數有期徒刑者，於各刑中之最長期以上，各刑合併之刑期
      以下，定其刑期。但不得逾30年。」；比較結果，修正後
      刑法並非較有利於被告。
（三）刑法第56條有關「連續數行為而犯同一之罪名者，以一罪
      論，但得加重其刑至2 分之1 。」之連續犯規定，業經修
      正刪除。此雖非犯罪構成要件之變更，惟顯已影響行為人
      刑罰之法律效果，自屬法律變更。亦即被告基於概括犯意
      所為之數行為，自95年7 月1 日起已不再成立連續犯而得
      論以一罪，而應依具體行為之性質論罪。查被告於本案犯
      罪事實三、(1)所為多次施用第一級、第二級毒品之犯罪行
      為均發生於新法施行之前，且其所為之各次行為、時間，
      各均獨立，但其時間緊接，所犯均係構成要件相同之罪名
      ，主觀上顯係基於概括犯意所為，為連續犯，依修正前刑
      法第56條規定，均論以一罪，較依新法分論以數罪之結果
      ，對被告較為有利。
（四）綜合上述各條文修正前、後之比較，可知修正前、後之規
      定，首就累犯部分，對被告並無不利；次就數罪併罰之方
      法部分，修正後之規定，並非較有利於被告；再就罪數而
      論，依修正後之規定，被告應分論數罪，惟依修正前之規
      定，被告得論以連續犯而從一重處斷，此部分修正後之規
      定，顯然不利於被告，證諸前開最高法院決議所揭示之罪
      刑綜合比較原則，依刑法第2 條第1 項前段規定，自應整
      體適用行為時即修正前之刑法規定處斷。
二、論罪：
（一）被告甲○○所為，均係犯毒品危害防制條例第10條第1 項
      、第2 項之施用第一級毒品、第二級毒品罪。被告施用前
      持有第一級、第二級毒品之低度行為，分別為施用第一級
      、第二級毒品之高度行為所吸收，均不另論罪。
（二）連續犯：被告於犯罪事實三部分，其先後多次施用第一級
      毒品、第二級毒品犯行，均時間相近、犯罪手法雷同、所
      犯均為構成要件相同之罪名，顯均係基於概括的犯罪故意
      所為，屬於連續犯，分別依照刑法第56條規定：「連續數
      行為而犯同一之罪名者，以一罪論。但得加重其刑至2分
      之1 。」，應均論以一罪，並均依法加重其刑度。
（三）數罪併罰：其分別所犯施用第一級毒品及施用第二級毒品
      4 罪間，犯意各別，行為不同，應分別論罪，合併處罰之
      。
（四）累犯：被告甲○○前曾於84年2 月間，因違反麻醉藥品管
      理條例案件，經本院於84年4 月7 日，以84年度易字第94
      1 號刑事判決判處有期徒刑4 月，嗣於84年5 月4 日確定
      ；又於84年3 月間，因違反麻醉藥品管理條例案件，經本
      院於84年6 月16日，以84年度訴字第405 號刑事判決判處
      有期徒刑5 年確定，2 罪並經定應執行刑為有期徒刑5 年
      3 月，於84年7 月21日入監執行，並於86年6 月18日因縮
      短刑期假釋付保護管束出監，然甲○○於假釋期間因違反
      保護管束情節重大（另犯他罪），經撤銷假釋，並於89年
      10 月4日入監執行殘刑3 年2 月29日，嗣於92年12月7 日
      縮刑期滿執行完畢等情，有臺灣高等法院被告前案紀錄表
      及刑案資料查註紀錄表各1 份為證，對於犯罪事實三之犯
      行，5 年以內再犯本件有期徒刑以上之罪，為累犯，應均
      依修正前刑法第47條規定，並均遞加重其刑；而對於犯罪
      事實四之犯行，5 年以內故意再犯本件有期徒刑以上之罪
      ，為累犯，自應均依修正後刑法第47條第1 項規定，並均
      加重其刑。
（五）附此敘明：依毒品危害防制條例第20條、第23條之立法理
      由觀之，修正毒品危害防制條例就施用毒品者，祇於「初
      犯」及「5 年後再犯」2 種情形，有其追訴條件之限制，
      即須於初犯經觀察、勒戒或強制戒治釋放後，5 年內均無
      施用毒品之行為，始能認其前所實施之觀察、勒戒或強制
      戒治已足遮斷毒癮，而得於5 年後再犯時，再予適用初犯
      之規定，重行觀察、勒戒等程序。倘5 年內已經再犯，被
      依法追訴處罰，縱其第3 次（或第3 次以上）施用毒品之
      時間在初犯釋放5 年以後，即與「5 年後再犯」之情形有
      別，且因已於「5 年內再犯」，顯見其再犯率甚高，原實
      施觀察、勒戒或強制戒治，已無法收其實效，而無5 年戒
      斷期之存在，自無再經觀察、勒戒及強制戒治之必要，應
      得逕行追訴處罰。亦即5 年期間之計算，係指相鄰之前後
      2 次施用毒品時間之間隔而言，非可飛躍自初次起算其5
      年期間（最高法院95年度台非字第65號參照）。依上開說
      明，被告95年9 月15日施用毒品之犯行，雖離前次觀察勒
      戒執行完畢釋放之時間（90年3 月13日）已逾5 年，然因
      距前次95年2 月間施用毒品之時間係屬5 年內，故本院仍
      應依法審判之，併予敘明。
三、科刑：
（一）主刑：審酌安非他命及海洛因等毒品，危害施用者之神經
      中樞，使施用者產生幻聽及幻想之症狀，對施用者之健康
      產生不良之影響，同時因幻聽及幻想結果亦可能使施用者
      對周遭之人施暴，對公共秩序產生危害，且被告經過觀察
      勒戒後，仍不知自制，再犯施用第一級、第二級毒品，足
      見其缺乏拒用毒品之決心，兼以施用毒品所生危害以自戕
      健康為主及其施用次數，再被告於本院審理時坦白承認犯
      行，尚有悔意等一切情狀，分別量處如主文所示之刑，並
      定其應執行之刑。又依刑法第51條定應執行刑時，「裁判
      確定前犯數罪，其中一罪在新法施行前者，亦同（即亦應
      為新舊法比較）。」（最高法院95年度第8 次刑事庭會議
      決議參照），是本件自應適用修正前刑法第51條第5 款規
      定，定其應執行刑，併此敘明。
（二）從刑（沒收銷燬之及沒收）：至扣案之第一級毒品海洛因
      3 小包毛重共2.0 公克（合計淨重0.25公克，空包裝總重
      1.70公克）、17小包毛重共6.5 公克，海洛因係屬第一級
      毒品且屬違禁物；以及另扣案之第二級毒品安非他命8 小
      包毛重共3. 2公克，安非他命既屬第二級毒品亦屬違禁物
      ，應均依毒品危害防制條例第18條第1 項前段之規定，宣
      告沒收銷燬之；而另扣案之注射針筒1 支、吸食器1 組、
      腦新白色粉末1 小包毛重0.7 公克（摻入海洛因施用）及
      分裝袋644 只，為被告所有供施用海洛因、安非他命所用
      之物，已經被告自承在卷，依論罪及諭知主從刑所據法律
      不得割裂適用之原則，注射針筒1 支應依修正前刑法第38
      條第1 項第2 款宣告沒收；而吸食器1 組、腦新白色粉末
      1 小包（毛重0.7 公克）及分裝袋644 只等物，自應依修
      正後刑法第38條第1 項第2 款規定，宣告沒收之。（刑法
      第38條僅有法條內容用語之修改，並無有利或不利於被告
      之情形，此部分不生法律變更比較之問題）。
伍、適用法律依據：
一、程序法方面：刑事訴訟法第273 條之1 第1 項、第299 條第
    1 項前段。
二、實體法方面：
    毒品危害防制條例第10條第1 項、第2 項、第18條第1 項前
    段，刑法第11條、第2 條第1 項前段、第47條第1 項、第38
    條第1 項第2 款、修正前刑法第56條、第51條第5 款、第47
    條、第38條第1 項第2 款，判決如主文。
本案經檢察官魏廷勳到庭執行職務。
中    華    民    國    95    年    11    月    30    日
                  刑事第四庭法  官  馮俊郎
以上正本證明與原本無異。
如不服本判決，應於判決送達後10日內向本院提出上訴狀（應附
繕本），上訴於臺灣高等法院。
中    華    民    國    95    年    12    月    1     日
                            書記官  鄧雪怡
附錄本案論罪科刑實體法條全文：
毒品危害防制條例第10條第1 項、第2 項：
施用第一級毒品者，處6 月以上5 年以下有期徒刑。
施用第二級毒品者，處3 年以下有期徒刑。


司法院資訊處製作；財團法人民間司法改革基金會備份。
